臺灣高等法院刑事判決
109年度上訴字第3234號
上  訴  人  臺灣新北地方檢察署檢察官
被      告  許世傑




上列上訴人因被告違反個人資料保護法案件，不服臺灣新北地方
法院108年度訴字第1156號，中華民國109年7月16日第一審判決
（起訴案號：臺灣新北地方檢察署107年度偵字第39077號、108
年度偵字第10004號），提起上訴，本院判決如下：
    主  文
原判決撤銷。
乙○○犯非公務機關非法利用個人資料罪，處有期徒刑貳月，如易
科罰金，以新臺幣壹仟元折算壹日。
    犯罪事實
一、乙○○與甲○○前為同事，因雙方前有訴訟糾紛，知悉甲○○之國
    民身分證統一編號、住址等個人資料，竟於民國106年9月18
    日18時30分許，未經甲○○同意，亦未在合法使用目的範圍內
    ，意圖損害甲○○之利益，在不詳地點，連結網際網路，於臉
    書社群網站上以其個人使用之「乙○○」帳號，以公開方式張
    貼「你們很行嘛！那就麻煩你們快出面指證我，你親愛的耿
    豪已經把你們供出來了，只要讓我再出庭，我一定玩死你們
    ，不要以為只有你們行，甲○○69年4月X2日，Z000000000，○
    ○區○○路○段000巷0號0樓，誰供出你們，請你們針對誰」等
    內容，並張貼甲○○臉書照片之截圖，以此方式洩漏甲○○之個
    人資料，足以生損害於甲○○。
二、案經甲○○告訴及新北市政府警察局蘆洲分局報請臺灣士林地
    方檢察署呈請臺灣高等檢察署檢察長令轉臺灣新北地方檢察
    署檢察官偵查起訴。
    理  由
壹、證據能力：
一、關於告訴人甲○○所提出之臉書列印資料（見臺灣士林地方檢
    察署106年度他字第4642號卷，下稱他卷一，第31頁；同署1
    07年度偵字第15155號卷，下稱偵卷，第13頁），乃告訴人
    將被告乙○○使用之通訊軟體內容加以列印而來，就「該通訊
    列印資料本身」而言，係機械性予以列印，性質上非屬供述
    證據，不適用傳聞法則，且被告亦坦承該臉書帳號是僅其個
    人使用（見臺灣新北地方檢察署107年度偵字第39077號卷，
    下稱偵卷二第27至28頁；原審卷第176至177頁），故該列印
    資料自得採為證據（至於內容真實性則屬證明力問題，詳下
    述）。
二、按被告以外之人於審判外之陳述，雖不符刑事訴訟法第159
    條之1至第159條之4之規定，而經當事人於審判程序同意作
    為證據，法院審酌該言詞陳述或書面陳述作成時之情況，認
    為適當者，亦得為證據。又當事人、代理人或辯護人於法院
    調查證據時，知有第159條第1項不得為證據之情形，而未於
    言詞辯論終結前聲明異議者，視為有前項之同意，同法第15
    9條之5亦有明定。查本件檢察官、被告就本判決下列所引被
    告以外之人於審判外陳述之證據能力迄至言詞辯論終結，均
    未聲明異議（至於被告否認其等陳述並非真實云云，則屬證
    明力層次），本院審酌該些供述證據作成時，核無違法取證
    或其他瑕疵，認為以之作為本案之證據屬適當，自有證據能
    力。其餘資以認定被告犯罪事實之非供述證據，均查無違反
    法定程序取得之情形，依刑事訴訟法第158條之4反面規定，
    亦具證據能力。
貳、實體方面：
一、被告於本院審理程序經合法傳喚未到庭，而據其於偵查、原
    審審理中固坦承其與告訴人為前同事關係，且該臉書帳戶「
    乙○○」為其使用；然矢口否認有何非法利用他人個人資料犯
    行，並辯稱：該則臉書貼文非其所為、製作云云。經查：
  ㈠被告與告訴人前為同事關係；且名稱為「乙○○」之臉書帳號
    為其使用；該臉書帳號於106年9月18日18時30分許，以公開
    方式張貼「你們很行嘛！那就麻煩你們快出面指證我，你親
    愛的耿豪已經把你們供出來了，只要讓我再出庭，我一定玩
    死你們，不要以為只有你們行，甲○○69年4月X2日，Z000000
    000，○○區○○路○段000巷0號0樓，誰供出你們，請你們針對
    誰」等內容，並於該內容下方張貼告訴人之臉書照片擷圖一
    情，為被告所不爭執（見偵卷一第27至28頁；原審卷第176
    至177頁），核與告訴人於偵查及原審審理中之指證相符（
    見他卷第3頁；原審卷第205至208頁），並有前述名稱為「
    乙○○」之臉書帳號文章擷圖1份在卷可查，是此部分事實，
    首堪認定。
  ㈡被告雖以前揭情詞置辯。然查被告於原審準備程序中已自承
    ：上開臉書帳號是我的臉書帳號，沒有別人有權利使用我的
    臉書，我的臉書都是我在使用一語甚明（見原審卷第176至1
    77頁）；另證人即告訴人於原審審理中證稱：上開臉書帳號
    是被告的帳號，他貼文中的姓名和個人資料都是我本人，他
    會取得我的資料是因為我之前有告他、有訴訟糾紛，不起訴
    處分書裡面有我的資料，被告才在臉書上把我的資料貼出來
    ，是有人發現轉貼給我，我才發現這個臉書貼文等語（見原
    審卷第205至208頁），且有相關另案訴訟文書存卷可證，足
    認上開臉書帳號為被告個人使用，他人並無權限使用該帳號
    ，且被告得以因雙方訴訟糾紛取得相關法律文書，進而查悉
    告訴人之個人資料無訛。再參以被告業於偵查中，坦認有於
    傳送內容為「快出面指控我，你親愛的耿豪已經把你們供出
    來了，法院有證據，我並不想告你們，，但你們要我死，只
    要再讓我出庭，我為自保也只好反告你們，以還我清白，，
    不要以為只有你們行，甲○○69年4月X2日，Z000000000，○○
    區○○路X段000巷0號，，誰供出你們，請你們針對誰，，謝
    謝」之簡訊（下稱「同年10月13日前某日許之簡訊」）予證
    人陳繪文（見偵卷第28頁）；而陳繪文另將該簡訊轉發予證
    人黃紹毓，經黃紹毓再轉傳予告訴人此情一節，亦經陳繪文
    及黃紹毓於偵查中、告訴人於原審審理中證述明確（見臺灣
    士林地方檢察署107年度他字第3339號卷，下稱他卷二，第1
    8至20頁；原審卷第206至207頁），並有黃紹毓以通訊軟體L
    INE傳送對話紀錄截圖1紙存卷足憑（見他卷一第33頁），益
    徵前述簡訊內容乃被告製作、傳送予他人，且被告知悉告訴
    人上開個人資料無誤。經本院勾稽上開臉書帳號張貼之貼文
    內容與前述「同年10月13日前某日許之簡訊」，兩者內容高
    度類似，用字遣詞亦相當雷同，足徵應為同一人所撰寫、傳
    送無誤；既然前述「同年10月13日前某日許之簡訊」乃被告
    所為，則被告以上開臉書帳號張貼前述告訴人個人資料並張
    貼告訴人照片截圖之事實，應堪認定；被告空言否認該臉書
    貼文非其製作云云，顯屬推諉卸責之詞，無足採信。
  ㈢被告散布之告訴人資料屬個人資料保護法定義之個人資料，
    且被告所為乃意圖損害告訴人之利益而非法利用告訴人個人
    資料並足生損害於告訴人：
  ⒈按「個人資料」，係指自然人之姓名、出生年月日、國民身
    分證統一編號、護照號碼、特徵、指紋、婚姻、家庭、教育
    、職業、病歷、醫療、基因、性生活、健康檢查、犯罪前科
    、聯絡方式、財務情況、社會活動及其他得以直接或間接方
    式識別該個人之資料，個人資料保護法第2條第1款定有明文
    。查被告非屬公務機關，乃因與告訴人前屬同事關係，且因
    雙方訴訟糾紛而查悉有關告訴人如事實欄一所示之相關資料
    ，業經本院認定如前。其中告訴人之姓名、國民身分證統一
    編號、地址、個人照片（足以識別該個人），均屬個人資料
    保護法所列舉之個人資料。
　⒉再按個人資料保護法（下稱個資法）於民國104 年12月30日
    修正公布，並自105年3月15日施行（以下依修正前後分別稱
    為舊法、新法）。修法過程中，並未採納行政院將舊法第41
    條第1項除罪化之提案，而係以「意圖為自己或第三人不法
    之利益或損害他人之利益」為構成要件之提案。亦即，新法
    第41條存在「意圖為自己或第三人不法之利益」、「意圖損
    害他人之利益」兩種意圖型態。其中「意圖損害他人之利益
    」者，此行為人之目的既在於造成他人之損害，即與「意圖
    營利」之意義截然不同，從修法歷程中提案立法委員之說明
    ，以及最終將此一意圖型態納入新法第41條之構成要件，顯
    示立法者並未完全排除「非意圖營利」而侵害個資行為之可
    罰性。再從個資法之立法目的原係為避免人格權受侵害以觀
    ，本條所稱「損害他人之利益」中之「利益」，並不限於財
    產上之利益（最高法院大法庭109年度台上大字第1869號裁
    定意旨參照）。由上開臉書貼文內容顯示，被告與告訴人間
    存有訴訟糾紛，其重點本在於警告告訴人勿再使其出庭應訊
    ，卻一併逕行於網路上公開告訴人國民身分證統一編號、地
    址等個人資料，不僅侵害告訴人個人對於其個人資料之自主
    控制權益外，亦將使曾瀏覽該則公開貼文之人均可得悉告訴
    人上開個人資料，使告訴人個人生活私密領域被迫曝光而存
    有遭人騷擾、不當利用之風險，自足生損害於告訴人（不以
    實際發生損害為必要，只需有發生侵害結果之可能性即可）
    ，被告乃為具有相當智識程度之成年人，對於其洩漏告訴人
    此部分個人資料所帶來之危險，當無從推諉不知，且由「我
    一定玩死你」一詞，益見被告此一行為，並非僅係單純警告
    ，尚存有報復、反擊之意味，並由前揭說明可知「所謂損害
    他人之利益」並不限於財產上之利益，是被告所為自具有損
    害告訴人利益之主觀意圖。
　⒊又被告既然係因與告訴人間訴訟關係而蒐集取得告訴人個人
    資料，為警告告訴人而逕自公開在臉書網頁，其主觀上不僅
    存有警告目的，同時帶有損害告訴人利益之意圖，且其選擇
    公開告訴人個人資料之手段與其警告告訴人之目的，不具關
    連性，亦不合乎比例原則。又無個人資料保護法第20條第1
    項但書所定⑴法律明文規定、⑵為增進公共利益所必要、⑶為
    免除當事人之生命、身體、自由或財產上之危險、⑷為防止
    他人權益之重大危害、⑸公務機關或學術研究機構基於公共
    利益為統計或學術研究而有必要，且資料經過提供者處理後
    或經蒐集者依其揭露方式無從識別特定之當事人、⑹經當事
    人同意、⑺有利於當事人權益等，得為特定目的外之利用之
    例外情形，故被告公開即利用告訴人個人資料之行為，自非
    屬在蒐集告訴人個人資料之特定目的必要範圍內，合法使用
    告訴人個人資料，自屬違法。　
  ㈣綜上所述，本案事證明確，被告犯行堪以認定，應依法論科
    。
二、論罪：
    核被告所為，係犯個人資料保護法第41條之違反同法第20條
    第1項規定之非公務機關非法利用個人資料罪。
三、不另為無罪諭知部分：
  ㈠公訴意旨略以：被告⒈先於「同年9月某日間」，再以暱稱「
    許永明(SJ）」之帳號，以LINE傳送內容「人渣、法院的不
    起訴書收到了吧，法官真好騙，我咬死不認他們也定不了我
    的罪」、「新北市○○區○○路○段000巷0號0樓；你家地址是吧
    ！」、「你敢讓我再出庭一次，就叫黑道去你家坐坐」、「
    你很行嘛！妨害名譽，偽造文書、誣告、、現在連黃紹毓跟
    副總統都搬出來了，拿那就麻煩黃紹毓跟副總統趕快出面指
    控我，你親愛的耿豪已經把你們供出來了，法院有證據，我
    並不想告你們，但你們要我死，只要再讓我出庭，我為自保
    也只好反告你們，以還我清白，不要以為只有你們行」、「
    甲○○69年4月X2日；Z000000000；○○區○○路○段000巷0號0樓
    ，誰供出你們，請你們針對誰，，謝謝」等內容傳送予林佳
    潔，林佳潔以電話告知告訴人始知此情，足生損害於告訴人
    。⒉再於「同年10月13日前某日許」，以簡訊傳送「快出面
    指控我，你親愛的耿豪已經把你們供出來了，法院有證據，
    我並不想告你們，，但你們要我死，只要再讓我出庭，我為
    自保也只好反告你們，以還我清白，，不要以為只有你們行
    」、「甲○○69年4月X2日；Z000000000(起訴書誤載為「完整
    」之身分證字號，應予更正)；○○區○○路X段000巷0號(起訴
    書誤載「段號」、「樓層」，應予更正)，誰供出你們，請
    你們針對誰，，謝謝」等內容予陳繪文，陳繪文再轉傳予黃
    紹毓，黃紹毓再於同年10月13日某時許轉傳予告訴人，以此
    方式洩漏告訴人之個人資料，致生損害於告訴人。因認被告
    違反個人資料保護法第20條第1項規定而犯同法第41條第1項
    罪嫌等語。
  ㈡按犯罪事實應依證據認定之，無證據不得認定犯罪事實；不
    能證明被告犯罪者，應諭知無罪之判決，刑事訴訟法第154
    條第2項、第301條第1項分別定有明文。 
  ㈢公訴意旨認被告涉犯上開「同年9月某日間」、「同年10月13
    日前某日許」違反個人資料保護法第20條第1項規定而犯同
    法第41條第1項罪嫌，無非係以：被告於偵查中之供述、告
    訴人於偵查中之證述、證人林佳潔、陳繪文、黃紹毓於偵查
    中之證述、暱稱為「許永明（SJ）」之LINE對話紀錄擷圖、
    證人黃紹毓轉傳予告訴人之LINE對話紀錄擷圖等為其主要論
    據。
  ㈣經查：
  ⒈關於「同年9月某日間」傳送予證人林佳潔之通訊軟體LINE內
    容：
　　查證人林佳潔於原審審理中證稱：在106年9月我有收到暱稱
    為「許永明（SJ）」之LINE帳號傳送上開訊息給我，暱稱為
    「許永明（SJ）」的人就是乙○○，因為我們之前一起出過通
    告，我們在同一個臨時演員群組有互相加LINE一語在案（見
    原審卷第208至210頁），且觀之傳送予林佳潔之通訊軟體LI
    NE內容與前述「同年10月13日前某日許之簡訊」，兩者內容
    、用語高度相似，研判應屬同一人所撰寫、傳送；既然前述
    「同年10月13日前某日許之簡訊」乃被告所為，則被告以上
    開「許永明（SJ）」之LINE帳號傳送該等內容予林佳潔之事
    實，亦可認定。然查，證人林佳潔與告訴人間於案發當時存
    有夫妻關係，有告訴人之個人戶籍資料查詢結果存卷可考（
    見偵卷第18頁），而配偶間對於居住地址、對方的基本年籍
    資料（身分證統一編號、生日）皆當知悉或得以接觸、獲知
    ，實屬常情；且由上開通訊軟體LINE內容「新北市○○區○○路
    ○段000巷0號0樓，你家地址是吧！」一語（見他卷一第29頁
    ），亦證被告知悉告訴人與林佳潔居住於同一地址，具有配
    偶關係，其對於林佳潔知悉告訴人個人資料一情應可推知，
    且被告本意乃為警告告訴人，業經本院審認如前，其於警告
    內容中挾帶告訴人之個人資料傳送給林佳潔，其主觀上是否
    具有洩漏、非法利用告訴人個人資料之犯意，即屬有疑。又
    個人資料保護法第41條規定乃以「足生損害於他人」為要件
    ，屬具體危險犯，雖不以實際發損害為必要，但仍須其行為
    有發生侵害結果之可能性，始足以成立該罪；既然林佳潔為
    告訴人配偶，理當知悉告訴人個人資料（更遑論地址），則
    被告於上開訊息中公布告訴人個人資料，對於已經知悉者（
    即林佳潔），自無侵害隱私可言，難認已對告訴人足生損害
    或有發生侵害結果之可能性。準此，被告傳送上開訊息給林
    佳潔部分，尚難遽以非法利用個人資料罪相繩。
  ⒉關於「同年10月13日前某日許之簡訊」：
    經本院細繹該則簡訊內容（見他卷第33頁），對於告訴人之
    出生年月日、國民身分證統一編號、地址「均未完整列載」
    （起訴書誤載為完整，實有誤會），自無從作為足以識別告
    訴人之隱密資訊，顯然與前述個人資料之要件不符，當難以
    成立該罪。
  ⒊基上，故此上開2部分，本應為無罪之諭知，但因起訴意旨認
    該部分事實與上述犯罪事實欄一（即起訴書犯罪事實欄一㈠
    ）有罪部分，為接續犯之一罪關係，自應就此2部分不另為
    無罪之諭知。
四、撤銷改判之理由：
　㈠原審對被告所犯上開犯行判處無罪，固非無見。惟查：就犯
    罪事實欄一部分，被告所為係違反個人資料保護法第20條第
    1項規定，而犯同法第41條之非公務機關非法利用個人資料
    罪，業如上述。原判決未及審酌前揭最高法院大法庭就個人
    資料保護法第41條之裁定意旨，認被告所為不構成該罪，而
    逕為無罪之諭知，稍有未當；檢察官執此上訴，為有理由，
    自應由本院將原判決此部分撤銷改判。
  ㈡爰以行為人之責任為基礎，審酌被告與告訴人前為同事關係
    ，因故而有訴訟糾紛，竟不思理性解決紛爭，反而逕自在網
    路上公開如事實欄一所示告訴人個人資料，侵害告訴人隱私
    及資訊控制權，所為實不足取，參以被告公布之告訴人個人
    資料範圍危害告訴人生活私密空間，但公開時間未久（此由
    告訴人於偵查中陳述：貼文沒多久我就看到，且大約隔日貼
    文就遭刪除一語可知，見偵卷第33至34頁），兼衡被告迄今
    未獲取告訴人原諒之犯後態度，犯罪動機、目的、手段，及
    其國中畢業之智識程度、擔任油漆技工、月薪約3萬元之生
    活經濟狀況等一切情狀，量處如主文第2項所示之刑，並諭
    知如易科罰金之折算標準，以示懲警。
五、被告經本院合法傳喚，無正當理由不到庭，爰不待其陳述，
    為一造辯論判決。
據上論斷，應依刑事訴訟法第371條、第369條第1項前段、第364
條、第299條第1項前段，個人資料保護法第41條、第20條第1項
，刑法第11條前段、第41條第1項前段，判決如主文。
本案經檢察官何國彬提起公訴，檢察官吳姿函提起上訴，檢察官
曾文鐘到庭執行職務。
中　　華　　民　　國　　110 　年　　2 　　月　　25　　日
                  刑事第十一庭  審判長法　官  周煙平
                                      法　官  吳炳桂
                                      法　官  陳俞伶
以上正本證明與原本無異。
如不服本判決，應於收受送達後20日內向本院提出上訴書狀，其
未敘述上訴之理由者並得於提起上訴後20日內向本院補提理由書
（均須按他造當事人之人數附繕本）「切勿逕送上級法院」。
                                      書記官  朱家麒
中　　華　　民　　國　　110 　年　　2 　　月　　24　　日
附錄：本案論罪科刑法條全文
個人資料保護法第20條
非公務機關對個人資料之利用，除第6條第1項所規定資料外，應
於蒐集之特定目的必要範圍內為之。但有下列情形之一者，得為
特定目的外之利用：
一、法律明文規定。
二、為增進公共利益所必要。
三、為免除當事人之生命、身體、自由或財產上之危險。
四、為防止他人權益之重大危害。
五、公務機關或學術研究機構基於公共利益為統計或學術研究而
    有必要，且資料經過提供者處理後或經蒐集者依其揭露方式
    無從識別特定之當事人。
六、經當事人同意。
七、有利於當事人權益。
非公務機關依前項規定利用個人資料行銷者，當事人表示拒絕接
受行銷時，應即停止利用其個人資料行銷。
非公務機關於首次行銷時，應提供當事人表示拒絕接受行銷之方
式，並支付所需費用。

個人資料保護法第41條
意圖為自己或第三人不法之利益或損害他人之利益，而違反第6
條第1項、第15條、第16條、第19條、第20條第1項規定，或中央
目的事業主管機關依第21條限制國際傳輸之命令或處分，足生損
害於他人者，處5年以下有期徒刑，得併科新臺幣1百萬元以下罰
金。